臺灣高等法院高雄分院民事裁定　九十三年度家抗字第五五號
　　抗　告　人　行政院國軍退除役官兵輔導委員會高雄縣榮民服務處
　　法定代理人　甲○○
　　相　對　人　乙○○
抗告人因相對人聲請指定遺產管理人事件，對於民國九十三年三月三十一日臺灣高雄
地方法院九十三年度財管字第一九號所為裁定提起抗告，本院裁定如下：
    主      文
原裁定廢棄。
相對人在第一審之聲請駁回。
聲請及抗告程序費用由相對人負擔。
    理      由
一、抗告意旨略以：被繼承人李國英為江西省新喻縣人，民國九十二年二月二十一日
    亡故，在台無合法繼承人，依台灣地區與大陸地區人民關係條例第六十六條第二
    項及第六十八條第一項規定，及退除役官兵無人繼承管理辦法第四條規定，暨司
    法院秘書長八十二年四月二十七日（八二）秘台廳民三字第○四九三八號函所示
    ，台灣地區與大陸地區人民關係條例施行後，大陸來台之退除役官兵死亡而無繼
    承人，繼承人有無不明，或繼承人因故不能管理遺產者，應由其主管機關以法定
    遺產管理人之地位管理遺產，無庸另聲請法院裁定選任遺產管理人。本件被繼承
    人係大陸來台列管單身退除役官兵，依上開規定，其遺產管理機關即為抗告人，
    原審裁定相對人之夫盧用章為遺產管理人，尚有未合，爰請求廢棄原裁定，由抗
    告人擔任被繼承人之遺產管理人等語。
二、按因裁定而權利受侵害者，得為抗告，非訟事件法第二十四條第一項定有明文；
    又其抗告期間應以權利受侵害者知悉裁定時起算，最高法院六十三年台抗字第三
    二八號判例足資參酌。本件相對人依民法第一千一百七十八條第二項之規定向法
    院聲請選任遺產管理人，而相對人固於九十三年四月八日收受原審裁定，惟抗告
    人於同年五月二十四日始收受原審裁定，並於同月二十八日提起抗告，有送達證
    書、抗告狀可稽，抗告人既主張其為遺產管理人，乃為利害關係人，是依上開說
    明，其提起抗告並未逾十日之不變期間，合先敘明。
三、次按現役軍人或退除役官兵死亡而無繼承人、繼承人之有無不明或繼承人因故不
    能管理遺產者，由主管機關管理其遺產，臺灣地區與大陸地區人民關係條例第六
    十八條第一項定有明文。惟按繼承人因故不能管理遺產，或未委任遺產管理人，
    被繼承人亦無遺囑指定者，得由利害關係人聲請法院選任遺產管理人，此為非訟
    事件法第七十九條第一項所明文，是被繼承人亦得以遺囑指定遺產管理人，退除
    役官兵如經以遺囑指定台灣地區之遺囑執行人或遺產管理人，即無上開臺灣地區
    與大陸地區人民關係條例第六十八條第一項之適用（司法院秘台廳民三字第一
    七六六九號函可資參考）。經查：
  (一)本件被繼承人於五十九年十二月一日以陸軍裝甲少校階依額退伍（退字第九五六
    二八號，校級軍官五十八歲除役），軍官年資十七年八月，核發退伍金新台幣（
    下同）七萬六千五百一十六元，士官年資四年三月，核發退伍金四千六百八十元
    ，此有國防部參謀本部人事參謀次長室九十三年八月六日選道字第○九三○○○
    五七五八號函附於本院卷可參，顯見被繼承人為上開規定之退除役官兵，並領有
    退伍金甚明。至被繼承人是否於退伍後擔任省立岡山高級農工職業學校技佐，迄
    八十二年間退休，或領取教育部發放之月退休金云云，並不影響被繼承人退除役
    官兵之身分。
  (二)又被繼承人於大陸地區並無法定繼承人存在，此有大陸地區公證書在卷可憑（本
    院卷第五一至五六頁），惟被繼承人業於遺書中明確書立：「當我大限之際，我
    的一切收入與存款（包括臺灣銀行優惠存款、郵局月退休俸存款、暨國立岡山高
    級農工職業學校所發的撫慰金等款項）概由盧主任用章、乙○○義女賢伉儷全權
    處理，則吾家鄉之侄兒輩及外甥等人，皆無權過問，尤不可有異議」，「後事了
    理（料理）完畢，其剩下之款，皆以三份分配之，一份給孫女盧明欣作教育學費
    ，一份給乙○○義女賢伉儷，以表報關顧之恩於萬一，另一份給侄兒李林根之子
    女為貼補教育費用」等語，上開遺書並經台灣高雄地方法院公證處認證在卷（本
    院卷第四四至四八頁），堪信為真正，而依上開遺書內容觀之，業已指定其遺產
    由相對人及其夫盧用章全權處理，並指定遺產之分配方式，應即為指定相對人及
    盧用章為遺產管理人及遺囑執行人，則依上開說明，自無再聲請法院選定遺產管
    理人之必要，相對人之聲請自屬無據。而抗告人以依臺灣地區與大陸地區人民關
    係條例第六十八條第一項之規定，由其為被繼承人遺產管理人一節，亦非有理。
四、綜上所述，被繼承人雖無繼承人，且親屬會議亦未於民法第一千一百七十七條所
    定繼承開始後一個月內選定遺產管理人，惟被繼承人業已指定相對人及盧用章為
    遺產管理人及遺囑執行人，則相對人再聲請法院選定遺產管理人，洵屬無據，自
    應駁回。原裁定准予相對人之聲請，再為選定遺產管理人，尚有未合，抗告意旨
    以依臺灣地區與大陸地區人民關係條例第六十八條第一項之規定，抗告人為被繼
    承人遺產管理人云云，雖非有據，惟原裁定既有違誤，自應由本院予以廢棄，改
    裁定如主文第二項所示。
據上論結，本件抗告為有理由，依非訟事件法第八條第二項、第二十八條、民事訴訟
法第四百九十二條前段、第七十八條，裁定如主文。
中　　　華　　　民　　　國　　九十三　　年　　　八　　　月　　 三十 　　日
                                                民事第一庭
~B1審判長法官　黃金石
~B2　　　法官　吳登輝
~B3　　　法官　魏式璧
正本係照原本作成。
如不服本裁定應於送達後十日內向本院提出抗告狀，並繳納抗告費新臺幣四十五元。
中　　　華　　　民　　　國　　九十三　　年　　　八　　　月　　 三十 　　日
~B法院書記官　唐奇燕
